---
title: "Relatorio processual mensal do Tribunal"
author: "Coordenadoria de Estatística e Pesquisa"

params:
  vara: 2

format:
  html:
    theme:
      dark: solar 
      light: flatly
    toc: true
    lang: pt-BR
  pdf:
    pdf-engine: xelatex
    include-in-header:
      text: |
        \usepackage{polyglossia}
        \setmainlanguage{portuguese}
        
  docx: default
---

```{r setup, include=FALSE}
#pacotes que serão utilizados
library(tidyverse)
library(ggplot2)
library(plotly)
library(packcircles)
library(stringr)
library(scales)
```

```{r, message=FALSE, warning=FALSE, echo=FALSE}

#leitura dos dados
dados <- readRDS("./Quarto/dados.rds")

dados <- dados %>%
  filter(VARA_NUM == params$vara)

```

```{r,  message=FALSE, warning=FALSE, echo=FALSE}

ano_atual <- max(dados$ANO)

ano_anterior <- ano_atual - 1

ordem_meses <- c("janeiro","fevereiro","março","abril","maio","junho",
                 "julho","agosto","setembro","outubro","novembro","dezembro")
casos_novos <- c(90026, 90027)
itens_julgados <- c(90039,90040,90041,90042,90043,90044,90046,90047,90048,90049)

recebido_ano_atual <- dados %>%
  filter(ANO ==ano_atual,ITEM_NUM %in% casos_novos) %>%
 summarise(total = sum(ITEM_QTD, na.rm = TRUE)) %>%
  pull(total)

mes_max <- dados %>%
  filter(REMESSA_NUM == max(REMESSA_NUM, na.rm = TRUE)) %>%
  distinct(mês) %>%
  pull(mês)

julgado_ano_atual <- dados %>%
  filter(ANO == ano_atual, ITEM_NUM %in% itens_julgados
  ) %>%
 summarise(total = sum(ITEM_QTD, na.rm = TRUE)) %>%
  pull(total)



# 🔹 base de recebidos por ano
dados_anos <- dados %>%
  filter(ITEM_NUM %in% casos_novos) %>%
  group_by(ANO) %>%
  summarise(recebidos = sum(ITEM_QTD, na.rm = TRUE), .groups = "drop")

# 🔹 manter apenas anos válidos (vara existia)
dados_validos <- dados_anos %>%
  filter(!is.na(recebidos) & recebidos > 0)

# 🔹 calcular quantidade de anos reais
qtd_anos <- n_distinct(dados_validos$ANO)

cores <- c(
  "Julgados" = "#F8766D",
  "Recebidos" = "#00BFC4"
)

# 🔹 garantir mês como fator ordenado
dados <- dados %>%
  mutate(
    mês = factor(mês, levels = ordem_meses, ordered = TRUE)
  )

ano_atual <- max(dados$ANO)
ano_anterior <- ano_atual - 1

# 🔹 descobrir mes_max
mes_max <- dados %>%
  filter(ANO == ano_atual) %>%
  summarise(m = max(mês)) %>%
  pull(m)

# 🔹 RECEBIDOS
recebidos <- dados %>%
  filter(
    ANO == ano_atual,
    ITEM_NUM %in% casos_novos,
    mês <= mes_max
  ) %>%
  summarise(total = sum(ITEM_QTD, na.rm = TRUE)) %>%
  pull(total)

# 🔹 PENDENTES INICIAIS (dezembro ano anterior)
pendentes_ini <- dados %>%
  filter(
    ANO == ano_anterior,
    mês == "dezembro",
    ITEM_NUM %in% c(90060, 90061, 90062)
  ) %>%
  summarise(total = sum(ITEM_QTD, na.rm = TRUE)) %>%
  pull(total)

# 🔹 SOLUCIONADOS (até mes_max)
solucionados <- dados %>%
  filter(
    ANO == ano_atual,
    mês <= mes_max,
    ITEM_NUM %in% itens_julgados
  ) %>%
  summarise(total = sum(ITEM_QTD, na.rm = TRUE)) %>%
  pull(total)

# 🔹 PENDENTES ATUAIS (mes_max)
pendentes_fim <- dados %>%
  filter(
    ANO == ano_atual,
    mês == mes_max,
    ITEM_NUM %in% c(90060, 90061, 90062)
  ) %>%
  summarise(total = sum(ITEM_QTD, na.rm = TRUE)) %>%
  pull(total)


mes_nome <- c(
  "jan", "fev", "mar", "abr", "mai", "jun",
  "jul", "ago", "set", "out", "nov", "dez"
)[mes_max]

# 🔹 ajuste (ESSENCIAL)
ajuste <- pendentes_fim - (pendentes_ini + recebidos - solucionados)

# 🔹 rótulos dinâmicos
rotulos <- c(
  paste0("Pendentes em\n31/12/", ano_anterior),
  "Casos Novos",
  "Julgados",
  "Ajustes",
  paste0("Pendentes em\n", mes_nome, "/", ano_atual)
)

# 🔹 base do gráfico (ORDEM CORRETA)
df <- data.frame(
  etapa = rotulos,
  valor = c(
    pendentes_ini,
    recebidos,
    -solucionados,
    ajuste,
    pendentes_fim
  ),
  tipo = c("total", "aumento", "reducao", "ajuste", "total")
)

# 🔹 garantir ordem no eixo X
df$etapa <- factor(df$etapa, levels = rotulos)

# 🔥 cálculo correto do waterfall
inicio <- numeric(nrow(df))
inicio[1] <- 0

for (i in 2:nrow(df)) {
  if (df$tipo[i] == "total") {
    inicio[i] <- 0
  } else {
    inicio[i] <- inicio[i-1] + df$valor[i-1]
  }
}

df$inicio <- inicio
df$fim <- df$inicio + df$valor



novo_distribuidos <- dados %>%
  filter(
    ANO == ano_atual,
    mês <= mes_max,
    ITEM_NUM %in% 90026
  ) %>%
  summarise(total = sum(ITEM_QTD, na.rm = TRUE)) %>%
  pull(total)

novo_redistribuidos <- dados %>%
  filter(
    ANO == ano_atual,
    mês <= mes_max,
    ITEM_NUM %in% 90027
  ) %>%
  summarise(total = sum(ITEM_QTD, na.rm = TRUE)) %>%
  pull(total)
```

## Fase de Conhecimento

### Casos novos
A `r unique(dados$VARA_DESCRICAO)` recebeu, até `r mes_max` de `r max(dados$ANO)`, `r novo_distribuidos` casos novos por distribuição e `r novo_redistribuidos` por redistribuição, totalizando `r novo_distribuidos +novo_redistribuidos ` procesoss novos, conforme a evolução mensal demonstrada abaixo:

```{r, message=FALSE, warning=FALSE, echo=FALSE}

dados_grafico <- dados %>%
  filter(ANO == ano_atual) %>%
  mutate(
    tipo = case_when(
    ITEM_NUM %in% 90026 ~ "Casos novos por distribuição",
     ITEM_NUM %in% 90027 ~ "Casos novos por redistriubição",
      TRUE ~ NA_character_
    )
  ) %>%
  filter(!is.na(tipo)) %>%
  group_by(mês, tipo) %>%
  summarise(total = sum(ITEM_QTD, na.rm = TRUE), .groups = "drop")

p <- ggplot(dados_grafico, aes(x = mês, y = total, color = tipo, group = tipo)) +
  geom_line() +
  geom_point() +
  geom_text(
  aes(label = total, y = total + max(total)*0.05),
  size = 3
)+
  labs(
    title = paste("Casos novos por distribuição e redistribuição -", max(dados$ANO)),
    x = "Mês",
    y = "Quantidade",
    color = ""
  ) +
  theme_minimal() +  # fundo branco
  theme(
    plot.background = element_rect(fill = "white", color = NA),
    panel.background = element_rect(fill = "white"),
    legend.position = "top"
  )

if (knitr::is_html_output()) {

  # 🔹 HTML → interativo
  ggplotly(p, tooltip = c("x", "y", "color"))

} else {

  # 🔹 PDF/Word → estático
  p

}
```

### Recebidos e Solucionados

A `r unique(dados$VARA_DESCRICAO)`, na fase de conhecimento, recebeu `r format(recebido_ano_atual, big.mark = ".", decimal.mark = ",")` e julgou `r julgado_ano_atual` processos no período de janeiro a `r mes_max` de `r max(dados$ANO)`.

```{r, message=FALSE, warning=FALSE, echo=FALSE}

dados_grafico <- dados %>%
  filter(ANO == ano_atual) %>%
  mutate(
    tipo = case_when(
     ITEM_NUM %in% casos_novos ~ "Recebidos",
      ITEM_NUM %in% itens_julgados ~ "Julgados",
      TRUE ~ NA_character_
    )
  ) %>%
  filter(!is.na(tipo)) %>%
  group_by(mês, tipo) %>%
  summarise(total = sum(ITEM_QTD, na.rm = TRUE), .groups = "drop")

p <- ggplot(dados_grafico, aes(x = mês, y = total, color = tipo, group = tipo)) +
  geom_line() +
  geom_point() +
  geom_text(
  aes(label = total, y = total + max(total)*0.05),
  size = 3
)+
  labs(
    title = paste("Recebidos vs Solucionados -", max(dados$ANO)),
    x = "Mês",
    y = "Quantidade",
    color = ""
  ) +
  theme_minimal() +  # fundo branco
  theme(
    plot.background = element_rect(fill = "white", color = NA),
    panel.background = element_rect(fill = "white"),
    legend.position = "top"
  )

if (knitr::is_html_output()) {

  # 🔹 HTML → interativo
  ggplotly(p, tooltip = c("x", "y", "color"))

} else {

  # 🔹 PDF/Word → estático
  p

}
```

```{r, message=FALSE, warning=FALSE, echo=FALSE}

# 🔹 calcular acumulado por ano até mes_max
dados_barra <- dados %>%
  filter(mês <= mes_max) %>%
  mutate(
    tipo = case_when(
      ITEM_NUM %in% casos_novos ~ "Recebidos",
      ITEM_NUM %in% itens_julgados ~ "Julgados",
      TRUE ~ NA_character_
    )
  ) %>%
  filter(!is.na(tipo)) %>%
  group_by(ANO, tipo) %>%
  summarise(total = sum(ITEM_QTD, na.rm = TRUE), .groups = "drop")

ano_atual <- max(dados_barra$ANO)
ano_anterior <- ano_atual - 1
ano_qtd <- ano_atual-min(dados_barra$ANO)+1
dados_comp <- dados_barra %>%
  filter(ANO %in% c(ano_atual, ano_anterior)) %>%
  tidyr::pivot_wider(names_from = ANO, values_from = total)

dados_comp <- dados_comp %>%
  mutate(
    diferenca = .data[[as.character(ano_atual)]] - .data[[as.character(ano_anterior)]],
    perc = (diferenca / .data[[as.character(ano_anterior)]]) * 100,
    situacao = case_when(
      diferenca > 0 ~ "crescimento",
      diferenca < 0 ~ "queda",
      TRUE ~ "estabilidade"
    )
  )

# separar variáveis
recebidos <- dados_comp %>% filter(tipo == "Recebidos")
julgados  <- dados_comp %>% filter(tipo == "Julgados")

# funções de formatação
fmt <- function(x) format(round(x, 2), big.mark = ".", decimal.mark = ",")

rec_dif  <- recebidos$diferenca
rec_perc <- recebidos$perc
rec_sit  <- recebidos$situacao

jul_dif  <- julgados$diferenca
jul_perc <- julgados$perc
jul_sit  <- julgados$situacao


# 🔹 média por tipo (já considerando dados_barra)
media_linhas <- dados_barra %>%
  group_by(tipo) %>%
  summarise(media = mean(total, na.rm = TRUE), .groups = "drop")

# 🔹 separar valores para usar no texto
media_recebidos <- media_linhas %>%
  filter(tipo == "Recebidos") %>%
  pull(media)

media_julgados <- media_linhas %>%
  filter(tipo == "Julgados") %>%
  pull(media)
```

<br>

No acumulado  de `r max(dados$ANO)`, até `r mes_max`,  os recebidos apresentaram `r rec_sit` de `r fmt(abs(rec_dif))` processos (`r fmt(abs(rec_perc))`%) em relação ao ano anterior. Já os julgados apresentaram `r jul_sit` de `r fmt(abs(jul_dif))` processos (`r fmt(abs(jul_perc))`%) em relação a `r ano_anterior`. Nos últimos `r ano_qtd` anos, a média de processos julgados foi de `r fmt(abs(media_julgados))` enquanto a média de casos novos foi de `r fmt(abs(media_recebidos))` processos, entre janeiro e `r mes_max`.

<br>

```{r echo=FALSE, message=FALSE, warning=FALSE}


dados <- dados %>%
  mutate(
    mês = factor(mês, levels = ordem_meses, ordered = TRUE)
  )

# 🔹 descobrir mês máximo do ano mais recente
mes_max <- dados %>%
  filter(ANO == max(ANO)) %>%
  summarise(m = max(mês)) %>%
  pull(m)

dados_barra$tipo <- factor(dados_barra$tipo,
                           levels = c("Julgados", "Recebidos"))
p <- ggplot(dados_barra, aes(x = factor(ANO), y = total)) +
  
  # 🔥 barras (agora fill separado)
  geom_col(aes(fill = tipo),
           position = position_dodge(width = 0.7),
           width = 0.6) +
  
  scale_fill_manual(
    values = cores,
    name = ""   # legenda limpa
  ) +

  # 🔥 linhas SEM herdar estética
  geom_hline(
    aes(yintercept = media_recebidos, linetype = "Média de recebidos"),
    color = cores["Recebidos"],
    linewidth = 1,
    inherit.aes = FALSE
  ) +
  
  geom_hline(
    aes(yintercept = media_julgados, linetype = "Média de julgados"),
    color = cores["Julgados"],
    linewidth = 1,
    inherit.aes = FALSE
  ) +

  scale_linetype_manual(
    name = "",
    values = c(
      "Média de recebidos" = "dashed",
      "Média de julgados" = "dashed"
    )
  ) +

  geom_text(
    aes(label = format(total, big.mark = ".", decimal.mark = ","), fill = tipo),
    position = position_dodge(width = 0.7),
    vjust = -0.5,
    size = 3,
    show.legend = FALSE
  ) +
  
  labs(
    title = paste("Acumulado até", mes_max),
    x = "Ano",
    y = "Total acumulado"
  ) +
  
  theme_minimal() +

  guides(
    fill = guide_legend(order = 1),
    linetype = guide_legend(order = 2)
  )
# 🔹 versão interativa
if (knitr::is_html_output()) {

p

} else {

  # 🔹 PDF/Word → estático
  p

}
```

<br>

### Produtividade

A produtividade da `r unique(dados$VARA_DESCRICAO)` nos últimos `r qtd_anos` anos, 
entre os meses de janeiro e `r mes_max`, sendo representada por:

$$
\text{Produtividade} = \frac{\text{Julgados}}{\text{Recebidos}} \times 100
$$

é apresentada abaixo.

```{r, message=FALSE, warning=FALSE, echo=FALSE}

# 🔹 garantir ordem do mês
dados <- dados %>%
  mutate(
    mês = factor(mês, levels = ordem_meses, ordered = TRUE)
  )

# 🔹 descobrir mês máximo do ano mais recente
mes_max <- dados %>%
  filter(ANO == max(ANO)) %>%
  summarise(m = max(mês)) %>%
  pull(m)

# 🔹 preparar base até mes_max
dados_prod <- dados %>%
  filter(mês <= mes_max) %>%
  mutate(
    tipo = case_when(
     ITEM_NUM %in% casos_novos ~ "Recebidos",
      ITEM_NUM %in% itens_julgados ~ "Julgados",
      TRUE ~ NA_character_
    )
  ) %>%
  filter(!is.na(tipo)) %>%
  group_by(ANO, tipo) %>%
  summarise(total = sum(ITEM_QTD, na.rm = TRUE), .groups = "drop") %>%
  tidyr::pivot_wider(names_from = tipo, values_from = total) %>%
  mutate(
    Recebidos = coalesce(Recebidos, 0),
    Julgados = coalesce(Julgados, 0)
  )

# 🔹 calcular produtividade (duas versões)
dados_prod <- dados_prod %>%
  mutate(
    produtividade = ifelse(
      Recebidos == 0,
      NA,  # valor real
      (Julgados / Recebidos) * 100
    ),
    produtividade_plot = ifelse(is.na(produtividade), 0, produtividade) # para gráfico
  )

# 🔹 gráfico
p <- ggplot(dados_prod, aes(x = ANO, y = produtividade_plot)) +
  geom_line(color = "#2ca02c") +
  geom_point(color = "#2ca02c") +
  
  # linha de referência 100%
  geom_hline(yintercept = 100, linetype = "dashed", color = "red") +
  
  geom_text(
    aes(
      label = ifelse(
        is.na(produtividade),
        "NA",
        paste0(round(produtividade,1), "%")
      ),
      y = produtividade_plot + max(produtividade_plot, na.rm = TRUE)*0.03
    ),
    size = 3
  ) +
  
  labs(
    title = paste("Produtividade até", mes_max),
    x = "Ano",
    y = "%"
  ) +
  theme_minimal()

# 🔹 interativo no HTML
if (knitr::is_html_output()) {
  ggplotly(p, tooltip = c("x", "y"))
} else {
  p
}
```

###  Evolução do Acervo

Em Dezembro de `r ano_anterior`, existiam `r pendentes_fim` processos pendentes na `r unique(dados$VARA_DESCRICAO)`.

```{r, message=FALSE, warning=FALSE, echo=FALSE}




# 🔥 gráfico
ggplot(df, aes(x = etapa)) +
  
  geom_rect(aes(
    xmin = as.numeric(etapa) - 0.4,
    xmax = as.numeric(etapa) + 0.4,
    ymin = pmin(inicio, fim),
    ymax = pmax(inicio, fim),
    fill = tipo
  )) +
  
  geom_text(aes(
    y = pmax(inicio, fim),
    label = paste0(
      ifelse(valor > 0 & tipo != "total", "+", ""),
      format(valor, big.mark = ".")
    )
  ), vjust = -0.5, size = 4) +
  
  scale_fill_manual(values = c(
    "total"   = "#4e79a7",
    "aumento" = "#59a14f",
    "reducao" = "#e15759",
    "ajuste"  = "#f28e2b"
  )) +
  
  scale_y_continuous(labels = comma_format(big.mark = ".")) +
  
  labs(
    title = "Evolução do Acervo Processual na fase de Conhecimento",
    x = NULL,
    y = "Quantidade"
  ) +
  
  theme_minimal() +
  theme(
    legend.position = "none",
    axis.text.x = element_text(size = 11)
  )
```


